臺灣桃園地方法院行政訴訟判決
111年度交更一字第5號
                                    111年10月4日辯論終結
原      告  呂岳龍  
被      告  桃園市政府交通事件裁決處
                      設桃園市○○區○○路00號7至8樓
代  表  人  張丞邦    住同上
訴訟代理人  黃一鳴律師
上列當事人間交通裁決事件，原告不服被告民國110年2月1日桃
交裁罰字第58-D5TB61388號及第58-D5TB61389號裁決，均提起行
政訴訟，前經本院以110年度交字第59號判決駁回原告之訴，經
原告上訴後，臺北高等行政法院以111年6月17日111年度交上字
第164號判決將原判決廢棄發回本院更為審理，本院判決如下：
    主  文
原告之訴駁回。
訴訟費用新臺幣壹仟陸佰柒拾陸元由原告負擔。原告應給付被
告新臺幣陸佰貳拾陸元。
    事實及理由
一、事實概要：原告於民國109年10月23日0時38分許，駕駛車牌
    000-0000號普通重型機車（下稱系爭機車），沿桃園市楊梅
    區永美路由中壢往楊梅方向行駛，行經桃園市楊梅區永美路
    與仁美路口（下稱B路口）、永美路與永美路54號前之路口
    （下稱A路口）時，均於面對圓形紅燈號誌闖入路口直行，
    經桃園市政府警察局楊梅分局（下稱舉發機關）草湳派出所
    員警發覺並當場攔停以掌電字第D5TB61388號及第D5TB61389
    號舉發通知單，分別舉發其違反道路交通管理處罰條例（下
    稱道交條例）第53條第1項規定，並均載明應於109年11月22
    日前到案，原告於109年10月30日到案陳述意見，嗣被告於1
    10年2月1日，仍認原告於上開時、地分別有「駕車行經有燈
    光號誌管制之交岔路口闖紅燈」之違規事實，乃均依道交條
    例第53條第1項規定，分別以桃交裁罰字第58-D5TB61388號
    （下稱A處分）及第58-D5TB61389號裁決書（下稱B處分，並
    與A處分合稱原處分），各裁處原告罰鍰新臺幣（下同）1,8
    00元，並記違規點數3點，原處分均於110年2月2日送達予原
    告。原告不服原處分，於110年2月3日向本院提起本件行政
    訴訟，前經本院以110年度交字第59號判決原告之訴駁回，
    原告不服提起上訴，後經臺北高等行政法院以111年度交上
    字第164號判決原判決廢棄，發回本院行政訴訟庭重新審理
    。
二、原告起訴主張：當時原告駕車行經永美路，看見前方號誌是
    黃燈便快速通過，隨後號誌變紅燈，警方看見便說原告闖紅
    燈、隨即開單等語。並聲明：原處分撤銷。
三、被告則以：依舉發機關109年12月1日函文，已說明於前揭時
    、地，系爭機車之駕駛人分別有闖紅燈之違規行為。而按「
    當場舉發」交通違規，並不以攝影或照相存證為其要件，若
    強求各種交通違規行為均需以照片為其裁罰依據，事實上殆
    不可行，蓋諸多違規行為之發生係難以預期，違規狀態稍縱
    即逝，無法期待舉發員警就一瞬間突發之交通違規行為，於
    發現後能即時攝影取證，事實上僅能仰賴舉發員警親身目睹
    所見為之，別無其他舉證之可能，復倘查無其他證據顯示本
    件舉發員警有誤認或故意構陷之情事，自難以舉發員警無法
    提出其他證據佐證，即認其所述不可採信。且舉發員警亦已
    到庭具結就原告違規事實證述明確，且當時路上並無其他車
    輛，無誤認或誤判可能。原處分並無違誤等語置辯。並聲明
    ：原告之訴駁回。
四、本件爭點：舉發員警有無誤認或誤判之可能？
五、本院之判斷：
  ㈠按汽車駕駛人，行經有燈光號誌管制之交岔路口闖紅燈者，
    處1,800元以上5,400元以下罰鍰；汽車駕駛人有第53條情形
    者，除依原條款處罰鍰外，並予記違規點數3點，道交條例
    第53條第1項、第63條第1項第3款分別定有明文。次按停止
    線，用以指示行駛車輛停止之界限，車輛停止時，其前懸部
    分不得伸越該線；行車管制號誌圓形紅燈之意義，係指車輛
    面對圓形紅燈表示禁止通行，不得超越停止線或進入路口，
    道路交通標誌標線號誌設置規則第170條第1項前段、第206 
    條第5款第1目規定甚明。再按交通部82年4月22日交路字第
    009811號函釋意旨認為：「為促使駕駛人回歸於對標線之認
    知，同時兼顧執法技術層面與大眾接受程度，茲將面對圓形
    紅燈時超越停止線或闖紅燈之認定敘述如後提供參考：⑴車
    輛面對圓形紅燈時仍逕予穿越路口至銜接路段，含左轉、直
    行、迴轉及右轉（依箭頭綠燈允許行駛者除外）即視為闖紅
    燈之行為。⑵有繪設路口範圍者：車輛無視於紅燈警示，有
    穿越路口之意圖，而車身已伸入路口範圍亦視同闖紅燈；若
    僅伸越停止線而未達路口範圍者，則視為不遵守標線指示（
    可以道交條例第60條第2項第3款之規定處分之）。⑶無繪設
    路口範圍者：以車輛無視於紅燈號誌，而有穿越路口之企圖
    ，其車身並已伸越停止線並足以妨害其他方向人（若有行人
    穿越道）、車通行者亦以闖紅燈論處；若僅車身伸越停止線
    則以不遵守標線指示視之。⑷目前交岔路口已繪設網狀黃線
    區者暫以該範圍視作路口，未繪設者請公路主管機關依內政
    部警政署65年2月16日警署交字第00249號函之規定，視路況
    車況繪設路口範圍。⑸另路口設有照相設施者並請有關單位
    依會議結論之認定標準配合調整以更能明確認定」，上開函
    釋內容，除紅燈右轉部份，因道交條例於94年12月28日修正
    增訂第53條第2項規定，而不再視為同條第1項規定之闖紅燈
    外，其餘關於闖紅燈之認定標準，經核與該條例第53條第1
    項規定意旨無違，本院自得予以酌適用。又上開法條之規範
    目的，無非係要求車輛面對圓形紅燈號誌時，應停止前進，
    不得進入路口，意使該路口內之車輛淨空，以便與該道路交
    岔之他側道路用路人，可依號誌指示放心進入路口通行，以
    維護應有之交通秩序與安全，並期藉上開罰責收阻嚇及警告
    之效。
  ㈡又按交通違規案件係大量而反覆性之行政行為，若舉發員警
    係親眼見聞違規經過並作成職務報告，或經以證人之身分具
    結後為證述，此員警證詞雖不失為證明方法之一種，惟法院
    於認定時仍不應僅以員警之證詞或職務報告，為交通違規判
    決之唯一證據，亦即法院於審查此類案件時，除舉發員警提
    出職務報告或傳訊員警出庭作證外，仍應督促舉發或裁決機
    關補強其他必要證據，或本於職權查明其他證據以察是否與
    事實相符。
  ㈢經查，本院傳喚證人即舉發員警劉家瑋到庭具結證述之內容
    略以：「當天是穿著制服執行巡邏勤務，發現違規時我在永
    美路54號往中壢方向之路口處，原告騎車速度蠻快的，我認
    為速度大概有60至70公里左右，當時並無其他車輛。原告在
    永美路與仁美路之丁字路口時，在號誌已經從黃燈變換為紅
    燈之後才通過停止線，接著駛至仁美路與仁美路54號地下道
    之丁字路口時，也有闖紅燈，兩處交岔路口之號誌管制應為
    一致。」等語（見本院卷第77至80頁）。
  ㈣復參卷附兩造不爭執之B、A路口號誌時制計畫資料表所示（
    見本院更一卷第50至52頁），永美路為雙向通行之道路，一
    道往楊梅方向，另一道則往中壢方向。在本件違規發生時（
    星期五之0時38分許），A、B路口號誌均採取時制計畫33（2
    3時0分至5時59分為止），於時相一時，仁美路及地下道均
    為圓形紅燈號誌、永美路雙向均為圓形綠燈，通行90秒後轉
    為黃燈3秒再轉為紅燈2 秒，隨後進入時相二；在時相二，
    仁美路與地下道仍保持圓形紅燈號誌，永美路往中壢方向則
    變為圓形紅燈號誌、永美路往楊梅方向車道仍為圓形綠燈號
    誌，通行10秒後轉為黃燈3秒再轉為紅燈2秒，隨後進入時相
    三；在時相三，永美路雙向均為圓形紅燈號誌，仁美路與地
    下道為圓形綠燈號誌，通行20秒後轉為黃燈3秒再轉為紅燈2
    秒，隨後再進入時相一，周而復始。據上，可認該二處路口
    號誌確如證人所述係同步運作，而依卷附員警職務報告（見
    本院原審卷第41頁）所述暨其當庭具結證述之內容，與時制
    計畫表互核一致。雖原告一再主張係在永美路面對黃燈號誌
    時搶越路口，然本件舉發員警係受有專業訓練之執勤員警，
    對於該等職務上事項之觀察程度自遠較一般人更為專注，在
    路況良好、人車稀少且號誌運作正常之深夜時段，對於號誌
    變化不多之丁字路口號誌管制情形、系爭機車行駛狀態及停
    止線位置等交通狀況，應無誤認或誤判之可能。且本件亦無
    證據顯示員警職務報告與其具結證述之內容係屬虛偽，亦無
    足以懷疑舉發員警之職務報告不可採之品行證據，該職務報
    告應堪採信。準此，堪認原告駕駛系爭機車有二次闖紅燈直
    行之違規，事證明確，被告依法裁罰，核屬有據。
六、綜上所述，原告於事實概要欄所載時、地，面對圓形紅燈號
    誌，二次超越停止線進入路口，自均有行經有燈光號誌管制
    之交岔路口闖紅燈之情事。從而，被告依道交條例第53條第
    1 項、第63條第1項第3款（原處分漏載第3款）規定，以原
    處分對原告各裁處罰鍰1,800元，並各記違規點數3點，核無
    違誤。原告訴請撤銷原處分為無理由，應予駁回。
七、本件事證已臻明確，兩造其餘攻擊、防禦方法及所提證據，
    經核均與判決結果不生影響，爰不一一論列，併此敘明。
八、本件第一審裁判費為300元、發回前上訴審訴訟費用750元及
    證人日旅費626元，合計共1,676元（計算式：300+750+626＝
    1,676），依行政訴訟法第98條第1 項規定，均由敗訴之原
    告負擔。又被告前已預納證人日旅費626元，是原告應給付
    被告訴訟費用為626元，爰依行政訴訟法第104條規定準用民
    事訴訟法第93條規定，確定訴訟費用額如主文第2項所示。
中　　華　　民　　國　　111 　年　　10　　月　　31　　日
                  行政訴訟庭　法　官　徐  培  元
上為正本係照原本作成。
如不服本判決，應於判決送達後20日內，向本院提出上訴狀並表
明上訴理由（原判決所違背之法令及其具體內容或依訴訟資料可
認為原判決有違背法令之具體事實），其未載明上訴理由者，應
於提出上訴後20日內向本院補提理由書（上訴狀及上訴理由書均
須按他造人數附繕本，如未按期補提上訴理由書，則逕予駁回上
訴）。
中　　華　　民　　國　　111 　年　　10　　月　　31　　日
                              書記官  吳  文  彤